【裁判字號】    98,台上,3980
【裁判日期】    980709
【裁判案由】    妨害風化
【裁判全文】
最高法院刑事判決            九十八年度台上字第三九八０號
上  訴  人  甲○○
上列上訴人因妨害風化案件，不服台灣高等法院中華民國九十八
年四月三十日第二審更審判決（九十七年度重上更(三)字第五號，
起訴案號：台灣板橋地方法院檢察署九十二年度偵緝字第四九五
號、第四九六號），提起上訴，本院判決如下：
    主  文
上訴駁回。
    理  由
按刑事訴訟法第三百七十七條規定：上訴於第三審法院，非以判
決違背法令為理由不得為之；是提起第三審上訴，應以原判決違
背法令為理由，係屬法定要件；如果上訴理由書狀並未依據卷內
訴訟資料具體指摘原判決不適用何種法則或如何適用不當，或所
指摘原判決違法情事，顯與法律規定得為第三審上訴理由之違法
情形不相適合時，均應認其上訴為違背法律上之程式，予以駁回
。本件原判決撤銷第一審就上訴人甲○○被訴妨害風化部分所為
之科刑判決，改判論處上訴人共同意圖使女子與他人為性交之行
為，而容留以營利為常業（累犯）罪刑（處有期徒刑一年二月，
減為有期徒刑七月；上訴人另被訴行賄部分，經原法院更(一)審改
判諭知無罪，未據上訴已確定；原判決主文第一項應為「原判決
關於妨害風化部分撤銷」，原判決漏載「關於妨害風化部分」八
字，應予補正）。上訴人之上訴意旨略稱：（一）原判決並非諭
知上訴人六月以下有期徒刑，據上論斷欄仍引用中華民國九十六
年罪犯減刑條例第九條之規定，有適用法則不當及理由矛盾之違
法。又第一審共同被告程進瑞於第一審並未供稱：「三溫暖店有
一本美顏師名冊，名冊上不論有無從事色情交易的小姐都在上面
，不過做色情的小姐編號是從２開頭，名冊在陳美霞那裡」，而
原判決正本第十一頁記載：「同案被告陳燕惠於調查局（指法務
部調查局台北縣調查站，下同）調查時供稱：『在八十九年（民
國）八月才開始，由熊金香負責在店裡招攬媒介色情性交易』」
，與其第十五頁記載：「同案被告陳燕惠於調查局調查時先供稱
三溫暖剛開幕時因密室尚未完工，約在八十九年七月間開始由熊
金香負責在店裡招攬媒介色情交易」，顯非相符，均屬理由矛盾
。又原判決雖謂：「陳鏡元於出資開設三溫暖之初，即有使女子
與他人為性交行為而媒介以營利為常業之意圖，且其經營之該三
溫暖每月收入頗鉅」，惟就該三溫暖每月收入究竟若干？如何能
稱之為「頗鉅」？均未見說明，亦屬理由不備。（二）上訴人及
其選任辯護人於原法院前審及原審一再主張：共同被告陳鏡元、
陳文昌、程進瑞、熊金香、陳燕惠、陳美霞等人於本案第一審未
經具結、詰問之供述應無證據能力，原判決未以該共同被告轉換
為證人具結陳述後，再比較分別調查之結果，斟酌其以共同被告
及證人身分所為之陳述，取捨採為裁判之基礎，竟仍逕將共同被
告陳鏡元所為之陳述採為認定上訴人犯罪事實之判斷依據。顯與
司法院大法官釋字第五八二號解釋、最高法院九十七年度台上字
第三五００號判決、九十六年度台上字第三九二一號判決意旨有
悖，有不適用法則之違法。（三）上訴人於原法院上訴審主張：
第一審共同被告陳美霞、陳燕惠分別於法務部調查局台北縣調查
站（下稱台北縣調查站）及在檢察官偵查中之陳述，係遭脅迫、
利誘、詐欺等不正方法取供，渠等前開供述，既非出於自由意志
，應無證據能力等語；而原法院上訴審調取陳美霞、陳燕惠為上
開供述時之錄影帶勘驗結果，亦發現：「被告（指陳美霞、陳燕
惠）回答聲音及訊問之音質過低」、「陳美霞九十年十二月二十
七日之錄音帶音量過小，無法辨識勘驗」，則此等異常現象是否
另有隱情？陳美霞、陳燕惠於該等詢（訊）問過程中是否確實未
遭不正方法取供？均值懷疑；原判決仍執上開勘驗結果，遽謂：
陳美霞、陳燕惠為前揭供述時，並無跡象顯示有遭受強暴、脅迫
、利誘、詐欺或以其他不正方法對待之情事，而認渠等前開供述
具證據能力，有判決不備理由及採證違背經驗法則之違法。（四
）上訴人於原審已具狀聲請傳喚證人陳美霞、陳燕惠到庭作證，
原審未予調查，又未認無調查之必要，以裁定駁回，或於判決理
由內說明無調查必要之理由，其所踐行之訴訟程序，自屬於法有
違。（五）陳文昌、王宜柔於偵查及第一審分別供稱：「我有問
他們……他們說客人問就說沒有，我看起來很像是有從事色情，
但他們說沒有」（陳文昌部分）、「八十九年十二月六日被警察
查獲當天，我是第一天去上班」、「我是第一天去，我在別家有
做過指油壓、當天沒有做，就被查獲」、「我剛去沒有提到細節
，之前在別家有做過全套色情性交易……我知道大時代店應該有
做這種色情交易」，則渠等認為大時代三溫暖有從事性交易，純
屬個人意見或推測之詞，原判決未調查渠等係以何項實際經驗為
基礎而為上開供述，即採納渠二人前開供述作為判決之基礎，自
屬理由不備。（六）原法院上訴審受命法官僅以林麗華陳稱：「
我在待產作試管嬰兒，因預料審判期日無法到院，請於準備程序
中訊問」，以及蘇美娟陳稱：「因預料審判期日無法到院，請於
準備程序中訊問」，即於準備程序對林麗華、蘇美娟行交互詰問
及訊問之調查證據程序，顯與刑事訴訟法第二百七十三條、第二
百七十六條之規定有悖，其所踐行之訴訟程序自屬違法。（七）
證人蘇美娟、王宜柔、林麗華等人之證言，均不足以證明大時代
三溫暖或上訴人有任何意圖使女子與他人為性交之行為，而媒介
或容留以營利為常業之行為；況且蘇美娟係供稱：「工作內容是
作臉、護膚，交易要看油壓小姐的意願」，則是否為性交易乃油
壓小姐基於個人因素所為，顯與店方無關；而證人王宜柔、林麗
華僅係分別供稱：「八十九年十二月六日被警察查獲當天，我是
第一天去上班」、「我是第一天去，當天沒有做，就被查獲」、
「我剛去沒有提到細節」，另台北縣政府警察局搜索扣押證明筆
錄、扣押物品清單、現場照片等物證，其中與性交易有關者，僅
有未使用之保險套一枚，其他物品或照片均不足以證明大時代三
溫暖或上訴人有何意圖使女子與他人為性交而媒介或容留以營利
為常業之行為，至於該未使用過之保險套一枚，既無證據足資證
明究係何人所遺留，如何能據之認定大時代三溫暖或上訴人有意
圖使女子與他人為性交之行為，而媒介或容留以營利為常業？原
判決竟採納上開證物或照片，作為判決之基礎，其採證顯違經驗
法則及論理法則。（八）證人王宜柔、蘇美娟、吳麗麗於原法院
上訴審調查時之證述，與渠等分別在偵查及第一審所證，顯有差
異，原判決僅採納渠等不利於上訴人之供述，就有利於上訴人部
分，僅執：「均與上開證據不符，且與被告（指上訴人）自承之
情相悖」，即遽謂：「均不足採為有利於上訴人之證據」，自有
違誤。又依憑程進瑞於原法院更(一)審之證述，足見其所稱：大時
代三溫暖有從事色情性交易等語，均係傳聞自他人，而非本人現
場親身見聞，足資印證其於偵查及第一審之供述，均屬傳聞自他
人或臆測之詞，自不得採為判決之基礎，原判決仍予採納，自屬
採證違法。又程進瑞在原法院更(一)審之證述，既屬有利於上訴人
之證據，原判決未予採納未說明理由，有理由不備之違法。再
依證人王宜柔、林麗華、蘇美娟、吳麗麗等人分別在原法院上訴
審之供述，均足以證明大時代三溫暖及上訴人均無意圖使女子與
他人為性交而媒介或容留以營利為常業之行為。（九）第一審共
同被告熊金香及上訴人於台北縣調查站分別供稱：「全套（含性
交易乙次，一次餐點、洗一次澡、休息）收費新台幣（下同）四
千二百元」（熊金香部分）、「公司帳單列Ａ餐單價四千二百元
，應是全套服務，包括餐費、浴費及性交易一次」（上訴人部分
），縱令屬實，大時代三溫暖帳單內自應有多筆四千二百元之帳
單或Ａ餐四千二百元之記載，惟扣案之大時代三溫暖帳單內，竟
查無Ａ餐字樣，單筆四千二百元之帳單亦祇有區區四紙，足見熊
金香及上訴人所為之前揭自白，難認與事實相符。又扣案帳單上
係記載：「美顏BD，數量6節，價格4,200元」、「美顏BD，數量
9節，價格6,300元」，何來原判決所謂：「美顏BD6節4,200元」
、「美顏BD9節6,300元」，原判決理由記載：「本院（指原法院
）勘驗扣案如附表三（指原判決）所示之三溫暖結帳單，其中確
有四筆記載『美顏BD6節4,200元』及一筆記載為『美顏BD9節6,3
00元』，與被告（指上訴人）及同案被告熊金香所供述性交易費
用為四千二百元相符」，顯與採證法則有違。況且前揭六千三百
元費用中，扣除四千二百元以外之金額，是否與性交易有關？原
判決未予說明，亦屬理由不備。（十）綜觀全卷並無任何證據足
以證明上訴人與本案其他正犯間有共同意圖使女子與他人為性交
之行為，而媒介或容留以營利為常業之犯意聯絡，亦無任何證據
足以證明上訴人係以為自己犯該罪之意思，擔任大時代三溫暖之
現場管理，而原判決援引之第一審共同被告陳鏡元等人之供述及
證人蘇美娟、王宜柔、林麗華等人之證言，復均未提及上訴人就
大時代三溫暖相關色情性交易之業務部分，亦參與管理，證人蘇
美娟、王宜柔、林麗華等人在原法院前審又均證稱：「未見過，
不認識甲○○」，原審未依據卷內證據資料，徒以臆測之詞，認
定：「被告（指上訴人，下同）以月薪三萬元受僱於該三溫暖擔
任經理，負責現場管理，其對於該三溫暖於五、六樓密室完成後
即由熊金香負責在三溫暖餐飲區招攬並媒介不特定男客與店內女
服務（生）從事性交易，自難諉以不知，雖被告與陳鏡元等人間
，事前未有協議，但依客觀之情況，渠等間就該三溫暖店媒介、
容留店內女服務生與不特定男客從事性交易並以之為常業一事，
已有相互之認識，……被告與陳鏡元等人，亦有犯意聯絡，自應
成立共同正犯」，顯有未依證據認定事實之違誤。（十一）依原
判決事實認定及理由說明，該判決並無上訴人或大時代三溫暖其
他從業人員究竟媒介、容留性交易幾次之認定，於此前提不明之
情況下，原判決如何得出應依修正後刑法分論併罰之結論？又刑
法第二百三十一條第一項之意圖使男女與他人為性交或猥褻之行
為而引誘、媒介或容留以營利罪，以意圖營利為其構成要件，性
質上具有反覆性，行為人基於一個經營應召站之決意，在密接之
時間及空間內反覆從事媒介、容留女子與他人為性交易之行為，
應認係包括的一罪，無併合處罰可言，原判決忽視刑法第二百三
十一條第一項所規定之行為態樣與本質，於理由內說明：「上訴
人行為時刑法第二百三十一條第一項及第二項有關常業犯之規定
，於九十四年二月二日修正公布時，將其中第二項之常業犯刪除
，且同法第五十六條有關連續犯之規定，亦同時刪除，因其將常
業犯及連續犯刪除後，應分論併罰，經比較新舊法之結果，自應
以九十四年二月二日修正公布前之刑法第二百三十一條第二項之
規定，對上訴人最為有利」，顯屬於法有違等語。
惟查：原判決綜合卷內證據資料及其調查證據之結果，認定上訴
人有其事實欄所載之犯行，已於理由內詳敘其調查證據之結果及
取捨證據認定之理由，並就上訴人否認犯罪所持之辯解，認非可
採，以及證人王宜柔、蘇美娟、吳麗麗分別於原法院上訴審所為
有利於上訴人之證述，認俱非可執為有利於上訴人認定之依據，
分別予以指駁或說明。復依憑調查證據之結果，於理由內說明：
「本案陳鏡元出資開設三溫暖店，並推由吳德勝擔任名義負責人
，陳美霞擔任總會計，林繼賢擔任副總經理，陳燕惠負責收帳、
登帳、出納工作，陳燕惠之夫洪金為負責夜間收帳，程進瑞擔任
總務，負責發放薪水工作並在六樓施作密室、面試從事色情女子
，程吳秋生擔任副理，熊金香擔任櫃檯經理，負責管理大時代店
色情從業女子，並媒介色情工作……而被告（指上訴人，下同）
以月薪三萬元受僱於該三溫暖擔任經理，負責現場管理，其對於
該三溫暖於五、六樓密室完成後，即由熊金香負責在三溫暖餐飲
區招攬並媒介不特定男客與店內女服務（生）從事性交易，自難
諉以不知，雖其與陳鏡元等人間事前未有協議，但依客觀之情況
，渠等間就該三溫暖店媒介、容留店內女服務生與不特定男客從
事性交易並以之為常業一事，已有相互之認識，……被告與陳鏡
元等人，亦有犯意聯絡，自應成立共同正犯。是被告辯稱：伊與
陳鏡元等人並無犯意聯絡及行為分擔云云……．係卸責之詞，委
無足取」。另又說明援引作為判決基礎之證據資料均具有證據能
力所憑之理由（見原判決正本第四頁第二九行至第八頁第二八行
）。從形式上觀察，原判決並無不適用法則、適用法則不當、採
證違背經驗法則、論理法則、理由矛盾、理由不備、應於審判期
日調查之證據未予調查、未依證據任意推定犯罪事實及所踐行之
訴訟程序違法等違背法令之情形。上訴意旨（二）、（七）、（
八）、（九）、（十）均置原判決事實欄明確認定及理由內已詳
予說明之事項於不顧，徒憑己意，或就原判決已敘明具證據能力
之程進瑞等人之供述，任指原判決不適用法則；或就事實審法院
採證認事或證據證明力自由判斷職權之合法行使，再為單純事實
上爭執；或執原判決已敘明非可採信之上訴人否認犯罪辯解，以
及非可執為有利於上訴人認定之蘇美娟、吳麗麗、王宜柔分別於
原法院上訴審之證述，指摘原判決採證違背經驗法則、論理法則
；俱不足以辨識原判決已具備違背法令之形式要件。至於原判決
並非諭知上訴人六月以下有期徒刑，其據上論斷欄仍引用中華民
國九十六年罪犯減刑條例第九條規定，以及依卷附筆錄記載第一
審共同被告程進瑞於第一審雖未供稱：「三溫暖店有一本美顏師
名冊，名冊上不論有無從事色情交易的小姐都在上面，不過做色
情的小姐編號是從２開頭，名冊在陳美霞那裡」，惟除去原判決
贅載之中華民國九十六年罪犯減刑條例第九條規定及誤載之程進
瑞前揭第一審證述，依憑卷內其他證據資料，本件仍應為同一事
實認定，則上揭贅引法條及證據上理由矛盾之瑕疵，顯於判決結
果無影響，依刑事訴訟法第三百八十條規定，仍難執為提起第三
審上訴之適法理由。又原判決正本第十一頁記載：「陳燕惠於調
查局調查時供稱：『在八十九年八月才開始，由熊金香負責在店
裡招攬媒介色情性交易』」，係說明其援引陳燕惠於台北縣調查
站之何部份供述作為判決之基礎；而該判決正本第十五頁另記載
：「陳燕惠於調查局調查時先供稱三溫暖剛開幕時因密室尚未完
工，約在八十九年七月間開始由熊金香負責在店裡招攬媒介色情
交易，旋改稱八十九年八月至十二月間因陳鏡元從事媒介性交易
，所以營收逐月增加等語，是依陳燕惠上開就三溫暖開始媒介色
情交易之時間之供述不甚確定，然就三溫暖有容留、媒介性交易
之主要事實，所供並無參差，本院（指原審法院）依罪疑唯輕原
則，認三溫暖係自八十九年八月間開始容留、媒介性交易，而被
告（指上訴人）亦係自八十九年八月間開始參與犯行」，則係就
陳燕惠前後不同之供述，說明其取捨之理由，其間並無矛盾。再
依原判決理由說明：「本案陳鏡元出資開設三溫暖店，並在該址
五、六樓分別設密室十六間與十三間房間，並設有監視器，且參
酌陳燕惠於調查局（指台北縣調查站）調查時供稱三溫暖因有從
事性交易行為，所以營收逐月增加等語，足見陳鏡元於出資開設
三溫暖之初，即有使女子與他人為性交行為而媒介（容留）以營
利為常業之意圖，且其經營之該三溫暖每月收入頗鉅，且設有監
視器等，規模甚大，自有以經營該色情行業之意思，並有事實之
表現，顯係以之為常業」，其顯係因該三溫暖規模甚大，乃認定
其每月收入頗鉅。況且九十四年二月二日修正公布，九十五年七
月一日施行之刑法上所謂常業犯，指反覆以同種類行為為目的之
社會活動之職業性犯罪而言，至於犯罪所得之多寡，是否恃此犯
罪為唯一之謀生職業，則非所問。從而該三溫暖每月收入究係若
干？是否頗鉅？既無礙上訴人是否為常業犯之認定，自無詳予認
定、說明之必要。上訴意旨（一）執以指摘原判決適用法則不當
、理由矛盾及理由不備各節，均不足以辨識原判決已具備違背法
令之形式要件。再依原判決理由說明，乃分別採納陳鏡元、蘇美
娟、王宜柔、林麗華於第一審，陳文昌、程進瑞在偵查及第一審
，熊金香於台北縣調查站及偵查中，陳燕惠在台北縣調查站，陳
美霞於偵查中之供述，作為判決之基礎；而就證人前後不同之供
述，說明採納其中部分作為判決之基礎時，原即含有摒棄與其相
異部分之意，此乃證據取捨之當然結果，自勿庸於判決理由內一
一敘明。依原判決上引理由說明，其就本案各共同被告轉換為證
人之前所為之陳述，與轉換後具結之陳述，究以何者為可採，已
分別依憑調查之結果，予以取捨，與司法院大法官釋字第五八二
號解釋、本院九十七年度台上字第三五００號判決、九十六年度
台上字第三九二一號判決意旨，均無明顯牴觸。上訴意旨（二）
另以此指摘原判決不適用法則，自非依據卷內資料而為主張。又
上訴人於原法院上訴審雖主張：陳美霞、陳燕惠分別於台北縣調
查站及在檢察官偵查中之陳述，係遭脅迫、利誘、詐欺等不正方
法取供，渠等前開供述，既非出於自由意志，應無證據能力等語
；惟經原法院上訴審調取陳美霞、陳燕惠為上開供述時之台北縣
調查站偵訊錄影帶勘驗，發現：陳美霞、陳燕惠於台北縣調查站
調查時，先由調查局人員與渠等瞭解案情大體、提示及彙整問、
答內容後，再製作詢問筆錄，並無刑求、不正方法詢問之情事，
有勘驗筆錄在卷可憑（見上訴卷第二三七頁）；至於該勘驗筆錄
內雖另記載：「被告回答聲音及訊（詢）問之音質過低」，惟並
未顯示該音量已低到無從辨識之程度，原判決據上開勘驗結果，
認定陳美霞、陳燕惠於台北縣調查站之供述，均無以不正方法取
供之情形，皆具證據能力，並未違法。又原法院上訴審另勘驗檢
察官於九十年十二月二十七日、九十一年一月四日訊問陳美霞、
於九十一年二月七日訊問陳燕惠之偵訊錄音帶，發現僅陳美霞九
十年十二月二十七日偵訊錄帶音量過小，無法辨識勘驗，其他偵
訊錄音帶顯示訊問均係一問一答，且係連續錄音，並無切斷聲音
，而錄音內容音質清晰、回答聲音清晰平和，錄音內容與訊問筆
錄之記載大致相符，有勘驗筆錄乙份在卷可按（見上訴卷第一宗
第二五二頁）；則原判決以渠等於檢察官偵查中以被告身分所為
之供述，不致違法取供，其可信度極高，乃認有證據能力，於法
尚無不合。況且依原判決理由說明，係採納陳美霞於檢察官九十
一年一月四日偵查中供稱：「三溫暖被查之前就有色情，陳燕惠
係我要她去上班收錢的」（見上訴卷第一宗第二六四頁），作為
判決之基礎，並未依憑陳美霞九十年十二月二十七日偵訊筆錄論
處上訴人罪刑，則陳美霞九十年十二月二十七日偵訊筆錄記載之
內容，縱令與檢察官訊問經過不符，仍無從動搖原判決所確認之
犯罪事實，自於判決結果顯無影響。上訴意旨（三）執以指摘原
判決理由不備及採證違背經驗法則云云，自非適法之第三審上訴
理由。至於上訴人於原審雖曾具狀聲請傳喚證人陳美霞、陳燕惠
到庭作證，惟於原審受命法官於準備程序詢問上訴人及其選任辯
護人吳彥鋒律師：「有無其他證據請求調查？」已分別答稱：「
請辯護人回答」、「傳訊陳美霞、陳燕惠部分捨棄，其他沒有意
見」（見原審卷第八二頁背面、第八三頁）；嗣原審審判長於審
判期日詢問上訴人及其選任辯護人吳彥鋒律師：「尚有何證據請
求調查？」又均答稱：「無」（見同上卷第二九八頁）。上訴意
旨（四）至法律審之本院，始又執其於原審具狀聲請傳喚證人陳
美霞、陳燕惠到庭作證，原審未予調查，又未認無調查之必要，
以裁定駁回，或於判決理由內說明無調查必要之理由等語，指摘
原審踐行之訴訟程序違法，自非依據卷內資料而為主張。又陳文
昌於偵查供稱：「我有問他們……他們說客人問就說沒有，我看
起來很像是有從事色情，但他們說沒有」，顯係依憑其親身經歷
之事（即該三溫暖其他人員欲蓋彌彰的向伊提示應否認店內從事
色情性交易，惟實情與此狀況不同）所為之判斷，尚非個人意見
或推測之詞；而王宜柔在第一審證稱：「八十九年十二月六日被
警察查獲當天，我是第一天去上班」、「我是第一天去，我在別
家有做過指油壓、當天沒有做，就被查獲」、「我剛去沒有提到
細節」、「（問：誰面試的？）我指認陳鏡元」、「之前在別家
有做過全套色情性交易，因為我在別家做過，差不多是這種性質
，我知道大時代店應該有做這種色情交易」、「（問：妳在那裡
見到陳鏡元？）應徵時在三溫暖，我是應徵後第二天才去上班」
（見第一審卷第一宗第二０八頁至第二一二頁），亦係依據其經
由陳鏡元面試之親身經歷，以實際經驗（即先前曾從事相同性質
之性交易工作）為基礎所為之陳述，自非不得作為證據。上訴意
旨（五）以陳文昌、王宜柔前揭供述係個人意見或推測之詞，原
判決竟採作論處上訴人罪刑之證據云云，指摘原判決理由不備，
自非合法。而「法院預料證人不能於審判期日到場者，得於審判
期日前訊問之」，為刑事訴訟法第二百七十六條第一項所明定。
原法院上訴審受命法官於準備程序訊問證人林麗華、蘇美娟，林
麗華、蘇美娟當庭分別陳稱：「我在待產作試管嬰兒，因預料審
判期日無法到院，請於準備程序中訊問」（林麗華部分，見上訴
卷第一宗第一八五頁）、「因預料審判期日無法到院，請於準備
程序中訊問」（蘇美娟部分，見同上卷第一九三頁），該受命法
官乃依據林麗華、蘇美娟上揭陳述，詢問上訴人及其選任辯護人
吳彥鋒律師：「對於證人稱：因預料審判期日無法到院，請於準
備程序中訊問，有何意見？」並於渠等均答稱：「沒有」（見同
上卷第一八五頁、第一九三頁），原審受命法官始據此於該準備
程序對林麗華、蘇美娟行交互詰問及訊問等調查證據程序，尚無
礙於上訴人詰問權之行使，縱令其就該等證人預料於審判期日無
法到院之事由，未審究明白，亦於判決結果顯無影響，依刑事訴
訟法第三百八十條規定，仍難執此為提起第三審上訴之合法理由
。上訴意旨（六）執此指摘原判決違法，自與法律規定得為第三
審上訴理由之違法情形不相適合。又證人程進瑞於原法院更(一)審
證稱：「（問：就你所知，大時代三溫暖是否有從事色情性交易
？）有，我知道大廳裡面的客人在講的」、「（問：陳鏡元是否
有叫你打電話給女孩子說要從事性交易？）當時有打」、「因為
朋友都這樣講，只要四千二，就是有做色情……朋友也都這樣談
」、「（問：朋友指的是誰？）就是木工的朋友」（見更(一)卷第
一八三頁背面、第一八四頁），顯係指其係依據親身經歷與聞之
事（即親身見聞友人或本案另一正犯陳鏡元之陳述）所為之證述
，既非個人意見或推測之詞，對上訴人更非必然有利。上訴意旨
（八）另執證人程進瑞於原法院更(一)審之前開證述，以該證述屬
有利於上訴人之證據，並足以證明其於偵查及第一審之供述，均
屬傳聞自他人或臆測之詞等語，指摘原判決採證違法及理由不備
，自非依據卷內資料而為主張。再依原判決理由說明：「經本院
勘驗扣案如附表三所示之三溫暖結帳單，其中確有四筆記載『美
顏BD6節4,200元』及一筆記載為『美顏BD9節6,300元』與上訴人
及熊金香所供述性交易費用為四千二百元相符，足證三溫暖店確
有從事媒介、容留女服務生與不特定之男客從事性交易，並以之
為業」，顯意指大時代三溫暖媒介、容留女服務生與不特定之男
客從事性交易之次數，至少有五次；原判決乃依憑此項認定，於
比較新舊法規定何者有利於上訴人時，在理由內說明：「上訴人
行為時刑法第二百三十一條第一項及第二項有關常業犯之規定，
於九十四年二月二日修正公布時，將其中第二項之常業犯刪除，
且同法第五十六條有關連續犯之規定，亦同時刪除，因其將常業
犯及連續犯刪除後，應分論併罰，經比較新舊法之結果，自應以
九十四年二月二日修正公布前之刑法第二百三十一條第二項之規
定，對上訴人最為有利」，自未違法。上訴意旨（十一）以此指
摘原判決於法有違，顯與法律規定得為第三審上訴理由之違法情
形不相適合。綜上所論，本件上訴違背法律上之程式，予以駁回
。
據上論結，應依刑事訴訟法第三百九十五條前段，判決如主文。
中    華    民    國  九十八  年    七    月    九    日
                      最高法院刑事第七庭
                          審判長法官  林  永  茂
                                法官  吳  昆  仁
                                法官  蘇  振  堂
                                法官  蕭  仰  歸
                                法官  林  立  華
      本件正本證明與原本無異
                                      書  記  官
中    華    民    國  九十八  年    七    月   十七   日
                                                Ａ


司法院資訊處製作；財團法人民間司法改革基金會備份。
